【裁判字號】    90,易緝,4
【裁判日期】    900208
【裁判案由】    侵占
【裁判全文】
臺灣高雄地方法院刑事判決                              九十年度易緝字第四號
    公  訴  人  臺灣高雄地方法院檢察署檢察官
    被      告  甲○○
右列被告因侵占案件，經檢察官提起公訴（八十八年度偵字第一二九三三號），本院
判決如左：
    主  文
甲○○意圖為自己不法之所有，而侵占自己持有他人之物，處有期徒刑肆月，如易科
罰金，佰元折算壹日。緩刑貳年。
    事  實
一、甲○○於民國八十六年四月一日，以其所有車牌號碼ＰＷ─三九九號營業用小客
    車，參加設址於高雄市○鎮區○○路十一號立華交通有限公司（下稱立華公司）
    所經營之大發計程車無線電話基地台計程車服務乘客通信營運，並自該日起向立
    華公司承租該公司所有之日本百靈牌ＬＭ─四七二五Ｘ型無線電台機組一套（內
    含車台收發主機一台、拍碼器及麥可風各一只及車頂燈等配件），裝置於前揭小
    客車上，供其在高雄地區經營計程車載客營業使用，編號六七八，雙方約定每月
    租金新台幣（下同）一千八百元，租期二年，自八十六年四月一日起至八十八年
    四月一日止。詎甲○○於租期未屆滿前，自八十七年四月份起即未再依約繳納租
    金，明知依雙方合約書第四條第二項規定，在其拖欠租金達二個月以上時即應將
    上開機器返還立華公司，竟仍拒不返還，並意圖為自己不法之所有，自同年八十
    七年十一月初起，變易持有為所有，將上開無線電機具侵占入己，連同前揭小客
    車一同遷移至台北地區繼續供己營業使用。嗣經立華公司於八十八年五月間訴請
    究辦，甲○○迄至本院通緝到案後，始於九十年一月間歸還前揭無線電機具。
二、案經立華公司訴請臺灣高雄地方法院檢察署檢察官偵查起訴。
      理  由
一、訊據被告甲○○固坦承於右揭時地向告訴人立華公司租用前揭無線電機具裝置於
    其所有ＰＷ─三九九號營業用小客車上供其經營計程車載客業，約定每租金一千
    八百元，租期二年，其於承租期間自八十七年四月份起即未再按月繳納租金，亦
    未歸還機器，並自八十七年十一月初起將無線電機器連同計程車一並遷移至台北
    地區繼續營業，迄至經本院通緝到案後，始於九十年一月間返還該無線電機具予
    告訴人等事實，惟矢口否認有何侵占犯行，辯稱：因其營業收入不定，才自八十
    七年四月起未再依約繳納租金，伊有向告訴人請求延欠，亦未收到告訴人催討機
    器之通知，其係認繳清欠款後即可繼續使用該機器，才未返還，並無侵占之意云
    云。經查，右揭事實，業據告訴人立華公司代理人劉光森及代表人乙  ○分別偵
    查中及本院審理時指訴明確，並有告訴人提出之無線電機組租賃合約書、同意書
    一紙在卷可稽，而上揭無線電機組租賃合約書第四條第二項明白規定：「拖欠租
    金二個月以上即視為違約論，出租人有權予以收回機器，承租人不得異議。」，
    被告既以上開契約書內容與告訴人締約，對前揭攸關權益之重要條款當知之甚詳
    ，是其當知積欠租金達二月以上時起，即自八十七年六月份起，便應將上開無線
    電機具返還告訴人甚明，詎被告非但未返還，且自原有之營業地區遷離，未經告
    訴人同意，擅自於同年十一月初將該無線電機具連同其所有營業計程車一併遷至
    台北地區繼續營業，恣任告訴人催討無門，經告訴人對其提起刑事告訴，於偵審
    期間仍未主動歸還，迄至本院通緝到案後，始於九十年一月間將機具返還告訴人
    ，無權占用該無線電機具長達一年半載，且未支付任何對價，謂其無不法所有之
    意圖，誠非屬實，被告將該機具遷移北上營業時，實已將該機具易為所有，應堪
    肯認。其所辯無侵占之意，顯係圖卸責之詞，無足採信。本件事證明確，被告侵
    占犯行，洵堪認定。
二、核被告所為係犯刑法第三百三十五條第一項之侵占罪。爰審酌被告前已有賭博不
    良素行，有臺灣高雄地方法院檢察署刑案資料查註紀錄表在卷可參，竟為一己私
    利，將其向告訴人租用持有之無線電機具侵占入己，損及告訴人之利益，且犯罪
    後猶飾詞否認犯行，冀免刑責，態度非佳，惟念其經本院通緝到案後已將機具返
    還告訴人，並清償欠款，告訴人並表明不再追究之意，業據告訴人代表人陳明在
    卷，並有和解書一紙附卷可稽等一切情狀，量處如主文所示之刑，併諭知易科罰
    金之折算標準。末查被告未曾受有期徒刑以上刑之宣告，此有前揭刑案資料查註
    紀錄表附卷可查，因一時貪念致罹刑章，惟已將侵占物品返還告訴人，達成民事
    上和解，經此刑之宣告後，應知警惕，信無再犯之虞，故本院認對其所宣告之刑
    ，以暫不執行為適當，爰併予宣告緩刑二年，以啟自新，併觀後效。
據上論斷，應依刑事訴訟法第二百九十九條第一項前段，刑法第三百三十五條第一項
、第七十四條第一款、第四十一條，罰金罰鍰提高標準條例第一條前段、第二條，判
決如主文。
中      華      民      國    九十      年      二      月      八      日
                                  臺灣高雄地方法院刑事庭
                                      法  官  陳淑卿
右正本證明與原本無異。
如不服本判決，應於判決送達後十日內，向本院提出上訴狀。
                                      書記官  陳朝宗
中     華       民      國    九十      年      二      月      十三    日
附錄本案論罪科刑法條：
刑法第三百三十七條
意圖為自己或第三人不法之所有，而侵占遺失物、漂流物或其他離本人所持有之物者
，處五百元以下罰金。


司法院資訊處製作；財團法人民間司法改革基金會備份。
